【裁判字號】    97,抗,298
【裁判日期】    971112
【裁判案由】    拍賣抵押物強制執行
【裁判全文】
臺灣高等法院臺南分院民事裁定  97年度抗字第298號
抗  告  人  丙○○
上列抗告人因與相對人乙○○等間請求拍賣抵押物強制執行事件
，對於中華民國97年10月15日台灣雲林地方法院所為裁定（97年
度執字第24603號），提起抗告，本院裁定如下：
    主  文
原裁定廢棄，發回台灣雲林地方法院。
    理  由
一、本件原法院以：抗告人聲請對相對人乙○○等13名公同共有
    之不動產為強制執行，惟公同共有人中之甲○○，業於民國
    97年2月1日死亡，於抗告人聲請強制執行前已喪失權利能力
    ，自無執行當事人能力，抗告人不以已故之甲○○之繼承人
    為執行當事人，又未以執行標的物全體公同共有人為執行
    當事人，自非適法等詞，因依強制執行法第30條之1準用民
    事訴訟法第249條第1項第3款規定，裁定駁回抗告人強制執
    行之聲請。抗告人對之提起抗告，則以：伊聲請強制執行前
    ，公同共有之債務人中甲○○雖已死亡，惟應依強制執行法
    第11條第3、4項及未繼承登記不動產辦理強制執行聯繫辦法
    第1、2、3條規定辦理，有由伊代為辦理繼承登記之必要，
    並准伊代債務人申請繳納遺產稅及登記規費，以已故債務人
    之繼承人為執行當事人，而為全體公同共有人為執行當事人
    云云，為其論據。
二、按執行名義，除當事人外，對於訴訟繫屬後為當事人之繼受
    人及為當事人或其繼受人占有請求之標的物者，亦有效力，
    強制執行法第4條之2第1項第1款及第2項定有明文。又依強
    制執行法第30條之1準用民事訴訟法第249條第1項第3款規定
    ，執行債權人或債務人無當事人能力者，法院應以裁定駁回
    之，但其情形可以補正者，則應定期間先命補正。本件抗告
    人係以對相對人乙○○等13人之被繼承人許聖賢准予拍賣抵
    押物之裁定（原法院87年度拍字第324號）為執行名義（下
    稱系爭執行名義），對於就該抵押物已為公同共有繼承登記
    之相對人為強制執行，雖其中公同共有人甲○○一人，在抗
    告人於97年10月2日（原法院收狀日期）聲請強制執行前已
    於同年2月1日死亡，而無執行債務人能力，惟依其戶籍謄本
    所載，甲○○已有配偶，則甲○○有無應為系爭執行名義效
    力（執行力－下同）所及之繼承人存在？即待調查釐清。苟
    甲○○已無合法繼承人，而其所遺對系爭執行標的物公同共
    有之權利又應由其餘相對人繼承，當無執行債務人不適格之
    問題；但若甲○○尚有合法繼承人存在，則何繼承人應為系
    爭執行名義效力所及之人，本為執行法院應依職權調查之事
    項，復非抗告人所不得或不能補正，依上開規定，自應先限
    期命抗告人補正，始為適法。乃原法院審查抗告人陳報之許
    聖賢繼承系統表及繼承人之戶籍謄本後，既未告知抗告人關
    於公同共有之債務人甲○○業已死亡之事實，復未給予抗告
    人補正甲○○為系爭執行名義效力所及之繼承人之機會，以
    盡職權調查何人為系爭執行名義效力所及之能事，迅即以前
    述理由突襲裁定駁回抗告人強制執行之聲請，殊難謂合於強
    制執行法第30條之1準用民事訴訟法第249條第1項第3款規定
    之旨趣。抗告論旨，執以指摘原裁定不當，求予廢棄，不能
    認為無理由。自應將原裁定廢棄，發回原法院更為適法之處
    理。
三、據上論結，本件抗告為有理由，依強制執行法第30條之1，
    民事訴訟法第492條，裁定如主文。
中    華    民    國    97    年    11    月    12    日
                  民事第一庭    審判長法  官    林金村
                                      法  官    張世展
                                      法  官    蘇清恭
上為正本係照原本作成。
相對人如不服本裁定，僅得於收受本裁定正本送達後10日內以適
用法規顯有錯誤為理由，向本院提出再抗告狀（須附繕本）依法
應繳納再抗告裁判費新台幣1千元，並委任律師為訴訟代理人，
經本院許可後始可再抗告於最高法院。
中    華    民    國    97    年    11    月    12    日
                                      書記官    李梅菊
【附記】
民事訴訟法第495條之1第2項準用同法第466條之1第1、2項規定
：
(1)對於第二審判決上訴，上訴人應委任律師為訴訟代理人。但上
  訴人或其法定代理人具有律師資格者，不在此限。
(2)上訴人之配偶、三親等內之血親、二親等內之姻親，或上訴人
  為法人、中央或地方機關時，其所屬專任人員具有律師資格並
  經法院認為適當者，亦得為第三審訴訟代理人。
民事訴訟法第466條之2：
上訴人無資力委任訴訟代理人者，得依訴訟救助之規定，聲請第
三審法院為之選任律師為其訴訟代理人。


司法院資訊處製作；財團法人民間司法改革基金會備份。
